臺灣高等法院刑事判決　　　　　　　　　　　　　九十三年度上訴字第一九七八號
　　上　訴　人　臺灣宜蘭地方法院檢察署檢察官
　　上　訴　人　辛○○
　　即被告
右上訴人等因被告竊盜案件，不服臺灣宜蘭地方法院九十三年度易字第二二號，中華
民國九十三年五月四日第一審判決（起訴案號：臺灣宜蘭地方法院檢察署九十二年度
偵字第三○三○號；移送併辦案號：同署九十三年度偵字第一○四號、第一九一號、
第三二四號；臺灣基隆地方法院檢察署九十三年度偵字第八二八號），提起上訴，本
院判決如左：
    主  文
上訴駁回。
    事  實
一、辛○○前均因竊盜案件，於民國（下同）六十七年間經原審法院判處有期徒刑一
    年三月；嗣於六十八年間再經原審法院判處有期徒刑二年，並宣告於刑之執行前
    令入勞動場所強制工作；迨至七十五年間、七十七年間，復經原審法院分別判處
    有期徒刑二年、一年六月；再於七十八年間，經臺灣高雄地方法院、臺灣臺北地
    方法院分別判處有期徒刑四月、五月；復於七十九年間，經原審法院判處有期徒
    刑二年，並宣告於刑之執行前令入勞動場所強制工作；又於八十四年間，經原審
    法院（二次）、臺灣桃園地方法院，分別判處拘役三十日、有期徒刑八月、八月
    ，後經假釋出監；再於八十五年、八十六年、八十八年、九十年，經臺灣花蓮地
    方法院、原審法院、臺灣花蓮地方法院、原審法院分別判處有期徒刑六月、三年
    、七月、六月，並於八十九年四月七日入監執行前揭臺灣花蓮地方法院判處有期
    徒刑七月部分，嗣於八十九年十月十六日接續執行撤銷假釋之殘刑，而於九十一
    年八月十三日接續執行原審法院前揭判處有期徒刑六月部分，及至九十二年二月
    十二日縮刑期滿執行完畢。仍基於意圖為自己不法所有之概括犯意，自九十二年
    三月五日起至九十二年七月四日止，連續為十一次竊盜犯行，而經本院高雄分院
    判處有期徒刑一年五月，現正執行中。竟不知悛悔，仍基於以犯竊盜罪為常業之
    犯意，於附表所示之時、地及犯罪手法，竊取乙○○、丑○○、卯○○、丙○○
    、戊○○、巳○○、庚○○、癸○○○、林麗珠、申○○○、壬○○、甲○○、
    丁○○、子○○、辰○○○、游雅惠、寅○○及己○○之財物，得手後之財物均
    變賣、花用殆盡，而恃竊盜以營生。嗣分別於（一）九十二年十一月二十九日十
    一時四十分許，進入己○○所開設位於宜蘭縣三星鄉○○街一二五號之「立大農
    藥行」內，徒手竊取現金新臺幣（下同）一萬零四百元，於甫得手尚未離去之際
    ，恰好為轉身之己○○所發現，己○○喝令其將錢放下，辛○○見事跡敗露，只
    好將其所竊得之金錢放回，欲駕車離去，惟己○○隨同上車與其拉扯，因而致右
    手腕受傷（未據告訴），嗣辛○○將車停放於宜蘭縣三星鄉○○村○○路○段九
    十五號前，始為警所獲（見附表編號十八）；（二）九十二年九月一日上午十一
    時五十分許，因佯稱購物而進入丑○○所經營位於宜蘭縣三星鄉○○路一六四之
    一號「興農萬富營業所內」，徒手開啟櫃檯抽屜欲著手行竊之際，即為丑○○之
    妻朱玉雲發覺而不遂，嗣經朱玉雲報警處理；其餘則係辛○○因他案入監執行，
    為警借提訊問後始查悉上情。
二、案經宜蘭縣警察局羅東分局、三星分局報請臺灣宜蘭地方法院檢察署檢察官偵查
    起訴暨移送併辦。
    理  由
一、右揭常業竊盜事實，業據被告即上訴人辛○○於警詢、偵查、原審及本院審理中
    坦承不諱，核與被害人乙○○、丑○○、卯○○、丙○○、戊○○、巳○○、庚○○、癸○○○、林麗珠、申○○○、壬○○、甲○○、丁○○、子○○、辰○○○、游雅惠、寅○○及己○○於警詢及偵查中指訴情節相符，復有現場指認照
    片三十三張（附表編號一、三至九、十一至十七部分）、現場照片六張（附表編
    號二、十部分）、贓物認領保管單一紙（附表編號十八部分）在卷可稽。足見被
    告自白應與事實相符，堪以採信。本件事證明確，被告竊盜犯行堪以認定。
二、按刑法上所謂常業犯，指反覆以同種類行為為目的之社會活動之職業性犯罪而言
    ，至於犯罪所得之多寡，是否恃此犯罪為唯一之謀生職業，則非所問，縱令兼有
    其他職業，仍無礙於該常業犯罪之成立（最高法院八十五年臺上字第五一○號判
    例意旨參照）。查被告前有多次竊盜前科，並均經法院判決確定入監執行，有本
    院被告全國前案記錄表在卷為憑。被告於原審供稱：我在九十二年七、八月間做
    了十幾天的土水，後來到年底都沒工作。出監後曾被安排除墓草，一個月後因不
    適任，所以就沒做了。我竊得的款項，都拿去吃飯等語（見原審卷第一七三頁）
    。足見被告雖偶有零工，但別無他職，均賴竊盜所得營生；參以被告自九十二年
    八月間起至同年十一月間止，竟於三個月期間為竊盜犯行達十八次之多。被告顯
    有反覆竊盜之行為，並均以竊盜所得為業維生。
三、核被告所為，係犯刑法第三百二十二條之常業竊盜罪。雖公訴人係起訴被告竊取
    己○○財物，犯有刑法第三百二十條第一項普通竊盜罪，惟被告係反覆以竊盜行
    為為目的之職業性犯罪，顯已構成刑法第三百二十二條之常業竊盜罪，公訴人業
    於起訴社會基本事實同一範圍內，於原審當庭變更起訴法條。查公訴人就被告於
    附表編號一至十七部分，雖未起訴，然被告係基於一常業竊盜犯意為之，而與起
    訴部分有實質上之一罪關係，本院自得一併審理。被告於本件犯行被查獲後，另
    供出其他先前之犯行，係自白之犯罪行為，不符自首之要件減輕其刑之範疇。再
    按常業竊盜罪，係專就竊盜罪加重處刑；而累犯則係就已受徒刑之執行或執行一
    部而赦免後，五年內再犯有期徒刑以上之罪，加重處刑，二者加重原因各不相同
    ，故不生法條競合適用之關係。如竊盜犯具備二種要件，自應併論累犯以竊盜為
    常業罪刑（最高法院二十六年上字第一二０六號判例意旨參照）。查被告有事實
    欄所述竊盜前科及執行情形，迨至九十二年二月十二日始縮刑期滿執行完畢，有
    本院被告全國前案紀錄表在卷可稽。被告於有期徒刑執行完畢後五年內再犯本件
    有期徒刑以上之罪，係屬累犯，應依刑法第四十七條規定，遞加重其刑。
四、原審調查結果，適用刑法第三百二十二條、第四十七條規定，同時審酌被告平日
    素行、犯罪動機、目的、手段、所生危害、犯後態度尚可等一切情狀，量處有期
    徒刑一年六月；並以被告以竊盜罪為常業恃以為生，爰依竊盜犯贓物犯保安處分
    條例第三條第一項第二款、第四條、第五條第一項前段規定，諭知被告於刑之執
    行前令入勞動場所強制工作三年，以令其習得一技之長。認事用法，核無違誤，
    量刑亦稱妥適。被告上訴，指摘原審量刑過重，為無理由，應予駁回。
五、至檢察官移送併辦部分（臺灣基隆地方法院檢察署九十三年度偵字第八二八號）
    以：被告意圖為自己不法之所有，於九十二年十月二十一日十三時四十分許，趁
    臺北縣平溪鄉○○街一三一號雜貨店老闆午○○出門，其夫未○○上樓不在店面
    之際，進入該店竊取收銀機內現金六萬元，得手後恰遇未○○下樓，乃佯裝詢問
    有無販售烤肉爐，未○○因不疑有他，使被告得以從容離去，因認被告此部分亦
    涉犯竊盜罪嫌云云。訊據被告堅決否認有此部分犯行，辯稱：我當時站在路邊，
    有去雜貨店內購買香菸，之後下車看對面有人在抓魚，後來我去前面吃麵，之後
    又回去看人家抓魚，又去雜貨店那裡，我並沒有進入雜貨店，當時被害人已經丟
    掉錢，並告知我店內被竊，我於審理中就我所為之竊盜犯行均坦白承認，沒有必
    要僅就此部分否認犯行等語。經查：證人即被害人未○○固於原審證稱：當天下
    午我本來在樓上睡覺，下午一點多我從樓上下來，我有看到被告站在樓梯口，我
    有問被告要做什麼事，他說要買烤爐，我說我們沒有賣烤爐，被告就出去了，我
    看到被告去對面跟人說話，我從後面跟著出去，坐在隔壁外面的椅子上，當時我
    太太在家中後面洗衣服，三、五分鐘後我太太洗完衣服走回店裡，發現錢櫃上面
    掛著鑰匙，裡面的會錢不見了，就問我是否把錢拿走，我表示沒有，當時我就懷
    疑是被告拿的。被告僅進入雜貨店一次說要買烤爐，並未因為買香菸而進入雜貨
    店內，而從被告離去到我太太洗完衣服回到雜貨店內，只有被告進去該雜貨店，
    且一般客人買東西不會進去到我發現被告所在的樓梯位置等語（見原審卷第一五
    二頁至第一五六頁）。然證人即被害人午○○證稱：我們家是該街一三一、一三
    三、一三五號，我在一三五號後面洗衣服，店是一三一號，我當天洗完衣服後回
    去一三三號，我先生正好從樓上下來告訴我說有一個陌生人進入一三三號。我將
    錢放在一三一號進門左邊的櫃子上層裡面，我與先生各有一副鑰匙，我先生的鑰
    匙放在一三三號桌子抽屜裡面，我的鑰匙是隨身攜帶的，當時我去錢櫃那裡看，
    就發現我先生的錢櫃鑰匙插在錢櫃上面，我打開錢櫃看，錢已經不見了等語（見
    原審卷第一五七頁至第一五八頁），堪信行竊之人應係以證人即被害人未○○放
    置於該處一三三號桌子抽屜內之鑰匙打開錢櫃行竊。然被告與被害人未○○夫婦
    素不相識，何以得知錢櫃鑰匙係放在該處一三三號桌子抽屜內，並自該處一三三
    號將鑰匙持往該處一三一號開啟錢櫃竊取金錢，實與常情不符。又證人未○○、
    午○○均結證稱：未親眼目擊被告行竊等語（見原審卷第一五三頁、第一五九頁
    ）。顯見本件除被害人主觀推測之指訴外，並無其他積極證據足以參佐。原審以
    本件既無證據證明被告確涉有本件竊盜犯行，自與起訴部分無實質上或裁判上一
    罪關係而無從審理，應退還檢察官另行偵查，經核並無違誤。檢察官上訴，猶指
    被告移送併辦部份應成立犯罪，為無理由，亦應予駁回。
據上論斷，應依刑事訴訟法第三百六十八條，判決如主文。
本案經檢察官林炳雄到庭執行職務。
中　　　華　　　民　　　國　　九十三　　年　　　八　　　月　　十八　　　日
                              臺灣高等法院刑事第十二庭
                                  審判長法  官  劉  景  星
                                        法  官  陳  博  志
                                        法  官  黃  金  富
右正本證明與原本無異。
如不服本判決，應於收受送達後十日內向本院提出上訴書狀，其未敘述上訴之理由者
並得於提起上訴後十日內向本院補提理由書（均須按他造當事人之人數附繕本）。
                                        書記官  江  采  廷
中　　　華　　　民　　　國　　九十三　　年　　　八　　　月　　 十九 　　日
附錄：本案論罪科刑法條全文
刑法第三百二十二條 (常業竊盜罪)：
以犯竊盜罪為常業者，處一年以上七年以下有期徒刑。
附表：
┌──┬──────┬───────┬────┬─────┬───┬───┐
│編號│犯 罪 時 間 │ 犯 罪 地 點  │犯罪方法│ 所得財物 │被害人│ 備註 │
│    │   （民國） │              │        │（新臺幣）│      │      │
├──┼──────┼───────┼────┼─────┼───┼───┤
│ 一 │九十二年八月│宜蘭縣鎮平路三│徒手開啟│現金二萬元│乙○○│九十三│
│    │三十日下午一│十之二號「日日│抽屜行竊│          │      │年度偵│
│    │時許        │香金紙行」    │        │          │      │字第三│
│    │            │              │        │          │      │二四號│
├──┼──────┼───────┼────┼─────┼───┼───┤
│ 二 │九十二年九月│宜蘭縣三星鄉大│徒手竊盜│無（未遂）│丑○○│九十三│
│    │一日上午十一│義路一六四之一│        │          │      │年度偵│
│    │時五十分許  │號「興農萬富營│        │          │      │字第一│
│    │            │業所」        │        │          │      │０四號│
├──┼──────┼───────┼────┼─────┼───┼───┤
│ 三 │九十年九月間│宜蘭縣三星鄉成│徒手開啟│現金三萬餘│卯○○│九十三│
│    │某日中午一時│功路十七號店面│抽屜行竊│元        │      │年度偵│
│    │許          │              │        │          │      │字第三│
│    │            │              │        │          │      │二四號│
├──┼──────┼───────┼────┼─────┼───┼───┤
│ 四 │九十二年九月│宜蘭縣康樂路二│徒手竊盜│現金三萬五│丙○○│九十三│
│    │十七日下午一│號「丸山茶園」│        │千元      │      │年度偵│
│    │時三十分許  │              │        │          │      │字第三│
│    │            │              │        │          │      │二四號│
├──┼──────┼───────┼────┼─────┼───┼───┤
│ 五 │九十二年十月│宜蘭縣礁溪鄉中│徒手竊盜│現金十二萬│戊○○│九十三│
│    │二日下午二時│山路二段一０四│        │元        │      │年度偵│
│    │許          │號「偉宏果菜行│        │          │      │字第三│
│    │            │」            │        │          │　　　│二四號│
├──┼──────┼───────┼────┼─────┼───┼───┤
│ 六 │九十二年十月│宜蘭縣三星鄉三│徒手開啟│現金三千元│巳○○│九十三│
│    │間某日下午  │星路五段十五號│抽屜行竊│          │      │年度偵│
│    │            │「仁和中藥行」│        │          │      │字第三│
│    │            │              │        │          │      │二四號│
│    │            │              │        │          │      │      │
├──┼──────┼───────┼────┼─────┼───┼───┤
│ 七 │九十二年十月│宜蘭縣三星鄉三│徒手竊盜│現金八千餘│庚○○│九十三│
│    │間某日上午十│星路五段一七五│        │元        │      │年度偵│
│    │一時許      │號「立大農藥行│        │          │      │字第三│
│    │            │」            │        │          │      │二四號│
├──┼──────┼───────┼────┼─────┼───┼───┤
│ 八 │九十二年十月│宜蘭縣三星鄉三│徒手開啟│現金七百餘│許張阿│九十三│
│    │間某日      │星路四段三八０│抽屜行竊│元        │菊    │年度偵│
│    │            │號「泰昌商行」│        │          │      │字第三│
│    │            │              │        │          │      │二四號│
├──┼──────┼───────┼────┼─────┼───┼───┤
│ 九 │九十二年十月│宜蘭縣員山鄉永│徒手開啟│現金三千元│林麗珠│九十三│
│    │十二日下午一│同路一段六十七│收銀機抽│          │      │年度偵│
│    │時許        │號「興農農藥行│屜行竊  │          │      │字第三│
│    │            │」            │        │          │      │二四號│
├──┼──────┼───────┼────┼─────┼───┼───┤
│ 十 │九十二年十月│宜蘭縣頭城鎮「│徒手竊盜│現金八萬元│簡黃金│九十三│
│    │二十日下午二│勝興果菜行」  │        │、男用戒指│菜    │年度偵│
│    │時許        │              │        │一只      │      │字第一│
│    │            │              │        │          │      │九一號│
├──┼──────┼───────┼────┼─────┼───┼───┤
│十一│九十二年十一│宜蘭縣三星鄉義│徒手開啟│現金三千餘│壬○○│九十三│
│    │月初某日    │興路二十一之一│抽屜行竊│元        │      │年度偵│
│    │            │號「新店號商店│        │          │      │字第三│
│    │            │」            │        │          │      │二四號│
├──┼──────┼───────┼────┼─────┼───┼───┤
│十二│九十二年十一│宜蘭縣員山鄉大│徒手開啟│現金六千元│甲○○│九十三│
│    │月八日中午十│湖路四十九之四│抽屜行竊│          │      │年度偵│
│    │二時許      │號米店        │        │          │      │字第三│
│    │            │              │        │          │      │二四號│
├──┼──────┼───────┼────┼─────┼───┼───┤
│十三│九十二年十一│宜蘭縣宜蘭市康│徒手開啟│現金一千元│丁○○│九十三│
│    │月十六日下午│樂路一一二號「│抽屜行竊│          │      │年度偵│
│    │一時許　　  │青山谷自然食品│        │          │      │字第三│
│    │            │店」          │        │          │      │二四號│
├──┼──────┼───────┼────┼─────┼───┼───┤
│十四│九十二年十一│宜蘭縣礁溪鄉中│徒手竊盜│現金四萬五│子○○│九十三│
│    │月十九日中午│山路一段一一六│        │千元、金項│      │年度偵│
│    │十二時許    │號「喜悅麵包店│        │鍊一條    │      │字第三│
│    │            │」            │        │          │      │二四號│
├──┼──────┼───────┼────┼─────┼───┼───┤
│十五│九十二年十一│宜蘭縣宜蘭市中│徒手竊盜│現金三萬五│楊吳秀│九十三│
│    │月二十日下午│山路三段六十二│        │千元      │玉    │年度偵│
│    │一時三十分許│號「達成百貨行│        │          │      │字第三│
│    │            │」            │        │          │      │二四號│
│    │            │              │        │          │      │      │
├──┼──────┼───────┼────┼─────┼───┼───┤
│十六│九十二年十一│宜蘭縣礁溪鄉林│徒手竊盜│現金三萬餘│游雅惠│九十三│
│    │月二十五日下│尾路九十之三號│        │元        │      │年度偵│
│    │午一時許    │檳榔攤        │        │          │      │字第三│
│    │            │              │        │          │      │二四號│
├──┼──────┼───────┼────┼─────┼───┼───┤
│十七│九十二年十一│宜蘭縣冬山鄉義│徒手竊盜│現金八萬餘│寅○○│九十三│
│    │月二十七日下│成路三段四二五│        │元        │      │年度偵│
│    │午二時二十分│號「明冠小吃部│        │          │      │字第三│
│    │許          │」            │        │          │      │二四號│
├──┼──────┼───────┼────┼─────┼───┼───┤
│十八│九十二年十一│宜蘭縣三星鄉義│徒手竊盜│現金一萬零│己○○│九十二│
│    │月二十九日上│德街一百二十五│        │四百元    │      │年度偵│
│    │午十一時許  │號之「立大農藥│        │（將款項放│      │字第三│
│    │            │行」          │        │回）      │      │０三０│
│    │            │              │        │          │      │號    │
└──┴──────┴───────┴────┴─────┴───┴───┘
